最高法院刑事判決　　　　　　九十四年度台上字第五六六六號
　　上　訴　人　甲○○即歐建.
　　　　　　　　　　　　4樓2.
上列上訴人因偽造文書等罪案件，不服台灣高等法院台南分院中
華民國九十四年五月十日第二審判決（九十四年度上訴字第一七
九號，起訴案號：台灣嘉義地方法院檢察署九十三年度偵字第一
七０、一八四二、一九四三、四六四一號），提起上訴，本院判
決如下：
    主  文
上訴駁回。
    理  由
按刑事訴訟法第三百七十七條規定，上訴於第三審法院，非以判
決違背法令為理由，不得為之。是提起第三審上訴，應以原判決
違背法令為理由，係屬法定要件。如果上訴理由狀並非依據卷內
訴訟資料，具體指摘原判決不適用何種法則或如何適用不當，或
所指摘原判決違法情事，顯與法律規定得為第三審上訴理由之違
法情形不相適合時，均應認其上訴為違背法律上之程式，予以駁
回。上訴人甲○○（原名歐建男）上訴意旨略以：（一）台灣嘉
義地方法院九十二年度簡上字第一三四號案件（下稱前案）是由
上訴人偽造「雇主申請聘僱家庭外籍監護工專用診斷證明書」（
含巴氏量表，下稱診斷證明書）後，由上訴人以力碩國際開發有
限公司（下稱力碩公司）名義向行政院勞工委員會（下稱勞委會
）提出申請而為之，本案情形亦相同，或由上訴人偽造診斷證明
書或委託裴彩旭處理，故犯罪態樣皆相同，原審僅因前案之共犯
為張金龍及馬國賢，與本案共犯不同，即認犯罪態樣並非一致，
顯有判決不適用法則之違背法令。（二）上訴人於民國八十九年
九月十九日、八十九年十二月二十九日、九十年三月十九日、九
十年六月十二日亦有偽造診斷證明書，原審未加調查即認本案與
前案最短相隔一年三月，有應調查之證據未予調查之違法云云。
惟查本件原判決以公訴意旨略稱：上訴人係力碩公司總經理，因
貪圖外勞市場之龐大利益，(一)於九十年十月二日起至九十一年十
一月十五日止，在不詳處所，以行使偽造私文書及以詐術得財產
上不法利益為常業之犯意，獨自招攬不合格之受監護人家屬為雇
主，接受委託，再利用嘉義縣市不知情之某刻印商偽造「私立華
濟醫院」、院長、科主任、診治醫師印章後，偽造如原判決附表
一所示被看護者之診斷證明書，持向勞委會申請聘僱外籍監護工
；(二)於原判決附表二、三所示之時間，以每件新台幣（下同）一
萬五千元之價格，委託裴彩旭（原審另案審理）偽造如原判決附
表二、三所示之診斷證明書後，再交由上訴人持向勞委會申請外
籍監護工，嗣經勞委會函請華濟醫院鑑驗上開診斷證明書係屬偽
造後，始查知上情，因認上訴人涉犯刑法第二百十六條、第二百
十條之行使偽造私文書及同法第三百四十條之常業詐欺等罪嫌。
經審理結果，認第一審雖以本案與前案有連續犯之裁判上一罪關
係，前案既經判處罪刑確定，本案為前案判決效力所及，而諭知
上訴人免訴之判決。然前案之犯罪事實係上訴人與當時身為行政
院衛生署朴子醫院（下稱朴子醫院）急診室主任之張金龍，於八
十九年二月至七月間，基於偽造文書及業務登載不實之概括犯意
聯絡，利用張金龍在該醫院看診之機會，共同偽造不實內容之病
歷表及診斷證明書；而本案之犯罪事實則係上訴人與不具醫生身
分之共犯裴彩旭，由上訴人以每件一萬五千元之代價，以交付受
監護人健保卡及身分證等證件委託裴彩旭偽造，或自行偽造診斷
證明書。兩者犯罪態樣並非一致，且前後兩案之犯罪時間最短相
隔一年三月餘，亦非密接，難認係基於一個概括犯意為之。因此
，第一審認為本案與前案係連續犯，以本案為前案確定判決效力
所及，而諭知免訴之判決，尚有不當，因而將第一審判決撤銷，
並認有維護上訴人審級利益之必要，而諭知發回第一審法院更為
適法之判決。已詳敘其證據取捨及法律上判斷之理由。從形式上
觀察，原判決並無不適用法則等違背法令之情形。再查：（一）
原判決以前案之行為態樣係由上訴人先行偽造「葉宣哲」等醫師
診所之一般診斷書，再持交朴子醫院醫師張金龍登載在其業務上
所作成之病歷表及診斷證明書，而本案則係由上訴人自行或委託
裴彩旭偽造診斷證明書，因認兩者之犯罪態樣並非一致，上訴意
旨指原判決僅因共犯不同而認犯罪態樣不一云云，顯有誤會。（
二）原判決以第一審認本案為前案確定判決效力所及而諭知免訴
判決，有所未當，將本案發回第一審另為適法之判決，並未對本
案犯罪事實作實體上之認定。上訴意旨指摘原審對於本案有調查
未盡云云，亦非可採。是本件上訴意旨均非依據卷內訴訟資料，
具體指摘原判決有如何違背法令之情形，徒就原判決已明確論斷
之事項，漫指其不適用法則，且就原判決未作實體認定之事實，
任意指摘原審有調查未盡之違法，核與法律規定得為第三審上訴
理由之違法情形，不相適合。上訴人之上訴違背法律上之程式，
應予駁回。
據上論結，應依刑事訴訟法第三百九十五條前段，判決如主文。
中　　華　　民　　國　九十四　年　　十　　月　十三　　日
                      最高法院刑事第十庭
                          審判長法官  陳　正　庸
                                法官  賴　忠　星
                                法官  王　居　財
                                法官  林　開　任
                                法官  林　立　華
      本件正本證明與原本無異
                                      書  記  官
中　　華　　民　　國　九十四　年　　十　　月　十七　　日
                                                 Ｒ
